【裁判字號】    97,易,40
【裁判日期】    970530
【裁判案由】    違反保護令
【裁判全文】
臺灣桃園地方法院刑事判決                97年度易字第40號
公  訴  人  台灣桃園地方法院檢察署檢察官
被      告  乙○○
上列被告因違反保護令案件，經檢察官提起公訴（96年度偵字第
16076 號），本院判決如下︰
    主  文
乙○○違反法院依家庭暴力防治法第14條第1 項所為之禁止實施
家庭暴力、禁止騷擾之聯絡行為之民事通常保護令裁定，累犯，
處有期徒刑伍月，如易科罰金，以新台幣壹仟元折算壹日。
    事  實
一、乙○○前曾於民國94年間因違反毒品危害防制條例案件經本
    院以94年度壢簡字第1297號判決判處有期徒刑5 月確定；同
    年間又因傷害案件，經本院以94年度壢簡字第1295號判決判
    處有期徒刑4 月確定；同年間復因妨害公務案件經本院以94
    年度桃簡字第1547號判決判處有期徒刑5 月確定；上開3 罪
    經本院以95年度聲字第1369號裁定定應執行有期徒刑1 年確
    定，於95年8 月23日易科罰金執行完畢（構成累犯）。乙○○與丙○○為夫妻關係（經本院以96年度婚字第512 號判決
    離婚，經乙○○提起上訴，經台灣高等法院以97年度家上字
    第13號判決駁回上訴），2 人間具有家庭暴力防治法第3 條
    第1 款所定之家庭成員關係，乙○○並明知經本院於96年5
    月31日以96年度家護字第499 號裁定核發民事通常保護令，
    禁止其對丙○○實施身體或精神上不法侵害之行為，且不得
    直接或間接對於丙○○為騷擾之聯絡行為，該保護令之有效
    期間為10月，乙○○並知悉該民事通常保護令裁定內容。於
    96 年6月22日晚間8 時30分許，乙○○與丙○○相約在桃園
    縣龜山鄉○○街22巷10號附近之便利商店見面商談雙方離婚
    事宜，乙○○駕車至該處與丙○○見面並發生爭執後，原已
    駕車離去，惟其離去時見丙○○之姐甲○○及其老闆亦至該
    處，乙○○竟心生疑竇，復駕車折返該處，並要求丙○○上
    車，惟遭丙○○拒絕，乙○○竟基違反上開保護令及使丙○○行無義務之事之犯意，對丙○○恫稱：「妳10秒內不上車
    ，我就去殺妳後面的人。」等語，且反覆以腳加油門復煞車
    ，並按喇叭，此脅迫方式使丙○○行無義務之事，且以該方
    式對丙○○實施精神上不法侵害之家庭暴力行為，並違反前
    揭保護令禁止乙○○對丙○○為騷擾之聯絡行為，惟丙○○
    因畏懼而未上車，致其上開強制行為未能得逞。
二、案經丙○○訴由台灣桃園地方法院檢察署檢察官偵查起訴。
    理  由
甲、證據能力部分：
一、證人丙○○於檢察事務官詢問時之陳述部分：按被告以外之
    人於審判外之言詞或書面陳述，除法律有規定者外，不得作
    為證據，刑事訴訟法第159 條第1 項定有明文。查證人丙○○於檢察事務官詢問時之陳述，經核不符合刑事訴訟法第15
    9 條之2 、第159 條之3 、第159 條之5 等規定，應無證據
    能力。
二、證人甲○○於檢察官訊問時之證述部分：按被告以外之人於
    偵查中向檢察官所為之陳述，除顯有不可信之情況者外，得
    為證據，刑事訴訟法第159 條之1 第2 項定有明文。查證人
    甲○○於檢察官訊問時所為之證述，查無顯不可信之情況，
    依前開規定，得為證據，且經具結以擔保其證詞之真實性及
    憑信性，另本院審理時亦傳喚其到庭使被告及其辯護人有行
    使反對詰問權之機會，是其於檢察官訊問時所為之證述，自
    具有證據能力。
三、又證人、鑑定人依法應具結而未具結者，其證言或鑑定意見
    ，不得作為證據，刑事訴訟法第158 條之3 定有明文。證人
    丙○○於檢察官訊問時所為之證述，檢察官未命其具結，自
    無證據能力（最高法院94年度台上字第913 、1644號判決意
    旨即詮釋被告以外之人於偵查中向檢察官所為之陳述，仍應
    依法具結，始有證據能力）。
乙、認定事實之理由及依據：
一、訊據被告乙○○固坦承於收受本院上開民事通常保護令後，
    並於上揭時、地與告訴人丙○○見面並要求其上車之事實，
    惟矢口否認有何強制、違反保護令之犯行，辯稱：伊沒有對
    丙○○說「妳10秒內不上車，我就去殺妳後面的人。」這些
    話，伊下車後是去找當時有1 個拿球棒的人云云。經查：
（一）本院前曾於96年5 月31日以96年度家護字第499 號裁定核
      發民事通常保護令，禁止被告對告訴人丙○○實施身體或
      精神上不法侵害之行為，且不得直接或間接對於丙○○為
      騷擾之聯絡行為，該保護令之有效期間為10月，有上開民
      事通常保護令1 份附卷可稽，而被告於收受該民事保護令
      後，於上揭時、地確與告訴人見面，為被告所是認，是此
      部分之事實即可認定。
（二）關於被告於上揭時、地確有為上揭犯行乙節，證人即告訴
      人丙○○於本院審理時證稱：「（當時被告跟你講什麼話
      ？）他要我馬上上車，如果不上車的話就要去殺我後面的
      人。當時我很害怕，我不敢上車。」、「（被告逼你上車
      時，除了說：如果不上車要殺後面的人外，還有說什麼？
      ）他的腳一直加油門並且煞車，還按喇叭。」、「他說你
      10 秒 內不上車我就去殺你後面的人。」等語（見本院97
      年2 月1 日審判筆錄第3 、6 、7 頁）；證人甲○○於檢
      察官訊問時證稱：「我看到被告在車內，丙○○在副駕駛
      座外，被告打開車窗對丙○○大聲咆哮，並要她上車...
      後來因為丙○○不願意上車，被告就下車，當時丙○○很
      害怕所以走到旁邊。」等語（見偵查卷第11頁）；於本院
      審理時證稱：「那天我到便利商店的時候，時間大約晚上
      8 點多，我就看到我妹妹（即丙○○）在便利商店外面，
      被告坐在車內一直要我妹妹上車。我妹妹說她不要上車，
      她很害怕，但是被告還是一直要我妹妹上車，然後一直咆
      嘯，一直按喇叭，後來我妹妹沒有上車，被告就下車，被
      告還是一直要求我妹妹上車。」、「（你稱：被告一直要
      告訴人上車，被告是以何方法要告訴人上車？）大聲咆嘯
      ... 要我妹妹上車，一直說丙○○你給我上車。另外又加
      油門踩煞車，要開不開的，並按喇叭。我有聽到被告說『
      我要去捅後面這些人』的話。」等語（見本院97年2 月1
      日審判筆錄第8 、9 頁）。查證人丙○○、甲○○上開所
      證互核相符，復經具結以擔保其證詞之真實性及憑信性，
      且證人丙○○為上開證述時，業經本院判准其與被告離婚
      ，證人丙○○亦無再設詞誣陷被告之理，另參諸被告亦坦
      認確有要求告訴人丙○○上車，且被告於本件犯行後，旋
      尾隨告訴人丙○○及某男子進入便利商店內，並持酒瓶劃
      傷便利商店店員等情，有監視錄影光碟卷附，並經本院當
      庭勘驗無誤，堪認被告當時確有情緒失控之情，是綜上各
      節，證人丙○○、甲○○上開所證，應可採信。被告空言
      否認，顯非可採。至被告雖辯稱：當時有人持球棒要打伊
      云云，惟證人丙○○於本院審理時已明確證稱：當時並無
      人拿球棒等語，另上開監視錄影畫面所示，亦未見他人有
      持球棒之情，被告所辯，亦非可採。綜上，被告所辯，顯
      係卸責之詞，本件事證明確，被告犯行堪予認定，應依法
      論科。
二、核被告乙○○所為，係犯刑法第304 第2 項、第1 項之強制
    未遂罪（查被告係告訴人之夫，為家庭暴力防治法第3 條第
    1 款之家庭成員，是被告對告訴人強制之行為，自屬家庭暴
    力防治法第2 條所稱之家庭暴力行為而構成家庭暴力罪，惟
    因家庭暴力防治法之上開條文並無罰則規定，是此部分犯行
    應僅依刑法強制罪之規定予以論罪科刑）、家庭庭暴力防治
    法第61條第1 款、第2 款之違反保護令罪。公訴人雖認被告
    應係犯同法第305 條之恐嚇危安罪，惟按刑法第305 條之恐
    嚇罪，係指單純以將來加害生命、身體、自由、名譽、財產
    之事，恐嚇他人致生危害於安全者而言。如對於他人之生命
    、身體等，以現實之強暴脅迫手段加以危害要挾，使人行無
    義務之事或妨害人行使權利，應構成刑法第304 條之強制罪
    ，而非同法第305 條之恐嚇危害安全罪（最高法院93年台上
    字3309號判決意旨參照），查本件被告上開脅迫行為，目的
    為脅迫告訴人上車，惟未得逞，乃係對於他人生命之事，以
    現實之脅迫手段加以危害要挾，使人行無義務之事，但未得
    逞，構成刑法第304 條第2 項、第1 項之強制未遂罪。是公
    訴人此部分所引適用法條，容有違誤，基於社會基本事實同
    一，起訴法條應予變更。又公訴意旨雖認被告所犯係違反家
    庭暴力防治法第50條第1 款之違反保護令罪，然家庭暴力防
    治法已於96年3 月28日修正公布，並自同年月30日起施行；
    修正前之家庭暴力防治法第50條調整後列為同法第61條，而
    修正後之家庭暴力防治法第61條係將修正前第50條之「違反
    法院依第13條、第15條所為下列之裁定」文字部分，依照修
    法後條號變動修正為「違反法院依第14條第1 項、第16條第
    3 項所為之下列裁定」，此僅文字之修正，新舊法處罰之輕
    重相同，是檢察官起訴之罪名與本院認定之罪名係屬相同，
    僅引用舊法錯誤，併此敘明。再者，公訴意旨雖認被告所為
    僅涉犯家庭暴力防治法第61條第1 款（起訴之法條誤引為家
    庭暴力法治法第50條第1 款）之違反保護令罪，惟被告前揭
    行為，已屬對被害人造成騷擾之聯絡行為，是檢察官起訴意
    旨容有漏載，一併敘明。又被告所犯上開強制未遂、違反保
    護令2 罪間，係一行為觸犯數罪名，為想像競合犯，應從一
    重之違反保護令罪處斷。被告前曾於94年間因違反毒品危害
    防制條例案件經本院以94年度壢簡字第1297號判決判處有期
    徒刑5 月確定；同年間又因傷害案件，經本院以94年度壢簡
    字第1295號判決判處有期徒刑4 月確定；同年間復因妨害公
    務案件經本院以94年度桃簡字第1547號判決判處有期徒刑5
    月確定；上開3 罪經本院以95年度聲字第1369號裁定定應執
    行有期徒刑1 年確定，於95年8 月23日易科罰金執行完畢，
    有台灣高等法院被告全國前案紀錄表1 份在卷可稽，其於有
    期徒刑執行完畢5 年以內，故意再犯本件有期徒刑以上之罪
    ，為累犯，應依刑法第47條第1 項加重其刑。爰審酌被告與
    告訴人間為夫妻關係，因離婚問題發生糾紛，未能秉持理性
    妥善處理，即對告訴人為上開犯行，犯罪動機實有可議之處
    ，犯罪後復否認犯行，未能取得告訴人之原諒，及其犯罪之
    動機、目的、智識程度、犯罪手段、對於告訴人心理所產生
    之危害等一切情狀，量處如主文所示之刑，並諭知易科罰金
    之折算標準。
據上論斷，應依刑事訴訟法第299 條第1 項前段、第300 條，家
庭暴力防治法第61條第1 款、第2 款，刑法第11條前段、第304
條第2 項、第1 項、第55條、第47條第1 項、第41條第1 項前段
，刑法施行法第1 條之1 第1 項、第2 項前段，判決如主文。
本案經檢察官翁春鈴到庭執行職務。
中    華    民    國    97    年    5     月    30    日
                  刑事第一庭    法  官  鄭吉雄
以上正本證明與原本無異。
如不服本判決，應於判決送達後10日內向本院提出上訴狀（應附
繕本），其未敘述上訴理由者，應於上訴期間屆滿後20日內補提
理由書狀於本院，上訴於臺灣高等法院。
                                書記官  劉宗源
中    華    民    國    97    年    5     月    30    日
附錄法條：
中華民國刑法第304 條（強制罪）
以強暴、脅迫使人行無義務之事或妨害人行使權利者，處3 年以
下有期徒刑、拘役或3 百元以下罰金。
前項之未遂犯罰之。
家庭暴力防治法第50條第1 款
醫事人員、社會工作人員、臨床心理人員、教育人員、保育人員
、警察人員及其他執行家庭暴力防治人員，在執行職務時知有疑
似家庭暴力情事者，應立即通報當地主管機關，至遲不得逾二十
四小時。
前項通報之方式及內容，由中央主管機關定之；通報人之身分資
料，應予保密。
主管機關接獲通報後，應即行處理；必要時得自行或委請其他機
關（構）、團體進行訪視、調查。
主管機關或受其委請之機關（構）或團體進行訪視、調查時，得
請求警察機關、醫療（事）機構、學校或其他相關機關（構）協
助，被請求者應予配合。


司法院資訊處製作；財團法人民間司法改革基金會備份。
